最高法院民事判決　　　　　　　　　　　　　　　八十八年度台上字第三三六二號
　　上 訴 人　乙○○
　　被上訴人　甲　○
右當事人間請求損害賠償事件，上訴人對於中華民國八十七年十月二十六日台灣高等
法院高雄分院判決（八十七年度訴字第一三八號），提起上訴，本院判決如左：
    主  文
上訴駁回。
上訴訴訟費用由上訴人負擔。
    理  由
本件被上訴人於刑事訴訟程序附帶提起民事訴訟主張：伊子陳秋金因懷疑原審共同被
告陳駿豪及訴外人洪慈志向警方檢舉打架之事，於民國八十五年一月十九日凌晨二時
許，前往上訴人所經營之故鄉檳榔攤欲向該二人興師問罪未獲，乃令上訴人帶其至屏
東縣枋寮鄉○○○路金星Ｋ、Ｔ、Ｖ尋找，同日上午四時許，上訴人與陳秋金到達金
星Ｋ、Ｔ、Ｖ第Ｖ十二廂房後，陳秋金即與原審共同被告陳金富發生爭執，因陳秋金
刺傷陳金富及在場之訴外人李榮文，陳金富即與李榮文、原審共同被告楊錦榮、陳駿
豪、及上訴人共同基於殺人犯意，分持武士刀、開山刀毆打、砍殺陳秋金，致使被害
人陳秋金頭頂部、頸部、後枕部、背部、胸部、腹部等處外傷或刀傷導致失血過多休
克死亡。上訴人及陳金富、陳駿豪、楊錦榮均經台灣高等法院高雄分院刑事庭以共同
殺人罪分別判處徒刑在案。伊為被害人陳秋金之父，為被害人支付殯葬費計：屍體存
放冷凍庫費新台幣（下同）十四萬一千三百元，屍體挖出及火葬費六萬元、存放骨灰
及靈位九萬五千元與其他零星費用合計五十萬元。又伊仍需受被害人扶養，為此請求
扶養費一百萬元之損失。再伊年老而受喪子之痛，亦得請求精神慰撫金一百萬元等情
，爰依侵權行為之法律關係求為命上訴人及原審共同被告陳金富、楊錦榮、陳駿豪連
帶賠償二百五十萬元及法定遲延利息之判決（原審判命陳金富、楊錦榮、陳駿豪及上
訴人連帶賠償被上訴人七十七萬九千八百零五元本息，駁回被上訴人其餘之請求。被
上訴人關於其敗訴部分並未聲明不服。上訴人則就其敗訴部分提起上訴，其餘共同被
告對其敗訴部分未聲明不服）。
上訴人則以：伊並無參加殺害陳秋金之行為等語，資為抗辯。
原審審理結果：以被上訴人主張之事實，業據其提出相驗屍體證明書、原審八十六年
度上訴字第一一八○號刑事判決為證。上訴人雖以未殺害被害人陳秋金置辯。然查被
害人陳秋金遭上訴人及其他原審共同被告陳金富、楊錦榮、陳駿豪共同毆打、刺殺，
因而頭頂部有長九‧五公分之刀傷、頸部外傷一處、後枕部有三‧五×二公分之刀傷
、胸部及腹部各一處淺刀割傷、背部五處表淺割性刀割傷，導致失血過多休克死亡各
情，業據台灣屏東地方法院檢察署檢察官督同法醫師相驗屬實，製有勘驗筆錄、驗斷
書及相驗屍體證明書可按。復有台灣高等法院檢察署法醫中心高檢醫鑑字第○六五
號鑑定書足憑。且經證人李榮文於刑事案件證稱無訛。刑事法院因認上訴人及原審共
同被告陳金富、楊錦榮、陳駿豪有共同殺人罪行，分別判處徒刑在案。有上揭刑事判
決可稽。上訴人辯稱伊未參與殺害陳秋金云云，為不足採。按數人共同不法侵害他人
之權利者，連帶負損害賠償責任；不法侵害他人致死者，對於支出殯葬費之人應負損
害賠償責任；被害人對於第三人負有法定扶養義務者，加害人對於該第三人亦應負損
害賠償責任；又不法侵害他人致死者被害人之父母、子女及配偶雖非財產上之損害，
亦得請求賠償相當之金額，民法第一百八十五條第一項前段、第一百九十二條第一項
、第二項，及第一百九十四條分別定有明文。本件被上訴人因其子陳秋金死亡支出屍
體存放冷凍庫費用十四萬一千三百元、屍體挖出及火葬費用六萬三千元，存放骨灰及
靈位費用九萬五千元共計二十九萬九千三百元業據其提出規費繳納通知書、收據及證
明書各一件為證，並為上訴人所不爭執，均屬必要費用，被上訴人請求上訴人連帶賠
償殯葬費在二十九萬九千三百元部分自屬正當，應予准許。又被害人陳秋金係三十九
年十月十二日出生，死亡時為四十五歲，被上訴人為十五年七月三十日出生，於陳秋
金死亡時為六十九歲，依內政部編印台灣地區簡易生命表所載，被上訴人尚有餘命十
一點九九年。陳秋金為被上訴人之子，對被上訴人負有法定扶養義務，依八十六年度
綜合所得稅扶養親屬免稅額每人每年七萬二千元為扶養費計算標準，按霍夫曼式計算
法扣除中間利息後，被上訴人一次請求之扶養費總額為六十四萬四千零三十六元。惟
被上訴人之子女除被害人陳秋金外，尚有陳秋榮、陳秋豐、陳麗瓊、陳麗惠、陳朝興
、陳麗珍、陳調琴等七人並均已成年，有戶籍登記簿謄本可稽。渠等自應與陳秋金同
負扶養之義務，陳秋金之分擔額應為八分之一即八萬零五百零五元，此即被上訴人得
請求上訴人連帶賠償之扶養費。又陳秋金遭殺害，被上訴人喪子精神自感莫大痛苦，
被上訴人請求非財產上損害，自屬有據，經查被上訴人國小畢業，現無收入亦無不動
產，上訴人國小畢業月入一萬二千元，無不動產等情，已據兩造各自陳明無異，經審
酌上訴人犯罪情節，被上訴人所受痛苦程度及兩造身分、地位、經濟能力等一切情狀
，認被上訴人請求上訴人連帶賠償慰撫金一百萬元尚嫌過高，應以四十萬元為適當，
綜上所述，被上訴人得請求賠償之金額為殯葬費二十九萬九千三百元、扶養費八萬零
五百零五元，慰撫金四十萬元共計七十七萬九千八百零五元，為其心證之所由得，因
而判命上訴人連帶賠償七十七萬九千八百零五元本息，經核於法洵無違誤。查原判決
於理由項下已說明被上訴人於被害人陳秋金死亡時已年六十九歲，無收入亦無不動產
，自屬不能維持生活，上訴論旨指被上訴人無扶養費請求權並就原審其他取捨證據認
定事實之職權行使暨依職權酌定之慰撫金指摘原判決不利於己部分為不當，求予廢棄
，難認有理由。
據上論結，本件上訴為無理由，依民事訴訟法第四百八十一條、第四百四十九條第一
項、第七十八條，判決如主文。
中      華      民      國    八十八    年     十二     月    二十三    日
                              最高法院民事第六庭
                                  審判長法官  朱  錦  娟
                                        法官  蘇  茂  秋
                                        法官  蘇  達  志
                                        法官  顏  南  全
                                        法官  陳  碧  玉
      右正本證明與原本無異
                                              書  記  官
中      華      民      國    八十九    年      一      月      五      日
